【裁判字號】    99,訴,514
【裁判日期】    990524
【裁判案由】    毒品危害防制條例
【裁判全文】
臺灣高雄地方法院刑事判決               99年度訴字第514號
公  訴  人  臺灣高雄地方法院檢察署檢察官
被      告  乙○○
上列被告因違反毒品危害防制條例案件，經檢察官提起公訴（98
年度毒偵字第7388號），本院依簡式審判程序審理，判決如下：
    主  文
乙○○施用第一級毒品，累犯，處有期徒刑壹年。
    事  實
一、乙○○前於民國89年間，因施用毒品案件，經本院以89年度
    毒聲字第3162號裁定送觀察、勒戒後，認無繼續施用毒品之
    傾向，由臺灣高雄地方法院檢察署檢察官以89年度毒偵字第
    246 號為不起訴處分確定；又於91年間，因施用毒品案件，
    經本院以91年度毒聲字第3630號裁定送觀察、勒戒後，認有
    繼續施用毒品之傾向，而以91年度毒聲字第4954號裁定令入
    戒治處所施以強制戒治，再以92年度毒聲字第163 號裁定停
    止戒治，而於92年1 月29日停止戒治出所，又經本院以92年
    度毒聲字第4369號裁定撤銷停止戒治，因法律修正（93年1
    月9 日施行之毒品危害防制條例）總結戒治程序，並經本院
    以91年度訴字第2614號判決判處有期徒刑8 月確定；復於前
    開強制戒治釋放並執行完畢後5 年內，因施用第一、二級毒
    品及贓物等案件，經本院分別以93年度訴字第3403號判決判
    處有期徒刑10月、6 月，以95年度簡字第414 號判決判處有
    期徒刑3 月，並以95年度聲字第1236號裁定應執行有期徒刑
    1 年4 月，又因施用第一、二級毒品及竊盜等案件，經本院
    分別以95年度訴字第2033號判決判處有期徒刑10月、3 月，
    以94年度簡上字第1098號判決判處有期徒刑6 月，嗣經本院
    以96年度聲減字第2965號裁定減刑並定應執行有期徒刑7 月
    ，上開各罪接續執行，而於96年11月16日縮刑期滿執行完畢
    。詎猶不知悔改，明知海洛因及甲基安非他命分別經明定為
    毒品危害防制條例第2 條第2 項第1 款及第2 款之第一級及
    第二級毒品，不得施用、持有，竟基於施用第一級毒品海洛
    因、第二級毒品甲基安非他命之犯意，於98年9 月22日中午
    某時，在高雄市小港區某公園廁所內，將第一級毒品海洛因
    及第二級毒品甲基安非他命一起摻入玻璃球內，以燒烤玻璃
    球吸食煙霧之方式，同時施用第一級毒品海洛因及第二級毒
    品甲基安非他命1 次。嗣因乙○○形跡可疑，而於98年9 月
    24日18時許，在高雄縣鳳山市○○路與鳳仁路口，為警攔查
    盤檢，發現其係毒品列管人口，經警帶至警局，乙○○於警
    方未發覺其施用第一級、第二級毒品犯行時，乃主動供承其
    於上開時間所為施用第二級毒品甲基安非他命毒品之犯行，
    而願接受裁判，復經其同意採尿送驗，檢驗結果呈嗎啡、安
    非他命及甲基安非他命陽性反應，始悉上情。
二、案經高雄市政府警察局新興分局移送臺灣高雄地方法院檢察
    署檢察官偵查起訴。
    理  由
一、本件被告乙○○所犯係死刑、無期徒刑、最輕本刑為3 年以
    上有期徒刑以外之罪，其於審理程序中就被訴事實為有罪之
    陳述，經審判長告知簡式審判程序之旨，並聽取公訴人、被
    告之意見後，認為適宜進行簡式審判程序，經本院合議庭裁
    定改依簡式審判程序審理，合先敘明。
二、上揭事實，業據被告於本院審理時供承不諱，核與證人即查
    獲警員甲○○證述相符，且被告為毒品管制人口，其於98年
    9 月24日查獲時所採集之尿液經送驗，結果呈現嗎啡、安非
    他命及甲基安非他命陽性反應，有列管人口基本資料查詢、
    高雄市立凱旋醫院98年10月20日濫用藥物尿液檢驗報告、濫
    用藥物尿液檢體監管紀錄表及高雄市警察局新興分局偵辦毒
    品案件嫌疑人尿液採證代碼對照表在卷可稽（見偵卷第10至
    13頁）。是被告之任意性自白與事實相符，應堪採信。本案
    事證明確，被告犯行，堪以認定，應依法論科。
三、按毒品危害防制條例第20條、第23條於93年1 月9 日修正施
    行後，將施用毒品之刑事處遇程式，區分為「初犯」及「五
    年內再犯」、「五年後再犯」3 種，其立法理由謂：「初犯
    」經觀察、勒戒或強制戒治執行完畢釋放後，「五年內再犯
    」者，因其再犯率甚高，原實施之觀察、勒戒及強制戒治既
    已無法收其實效，爰依法追訴或裁定交付審理。至於經觀察
    、勒戒或強制戒治執行完畢釋放後，「五年後再犯」者，前
    所實施之觀察、勒戒或強制戒治已足以遮斷其施用毒品之毒
    癮，為期自新及協助其斷除毒癮，仍適用「初犯」規定，先
    經觀察、勒戒或強制戒治之程式。從而依修正後之規定，僅
    限於「初犯」及「五年後再犯」二種情形，始應先經觀察、
    勒戒或強制戒治程式。倘被告於5 年內已再犯，經依法追訴
    處罰，縱其第3 次再度施用毒品之時間，在初犯經觀察、勒
    戒或強制戒治執行完畢釋放5 年以後，已不合於「五年後再
    犯」之規定，且因已於「五年內再犯」，顯見其再犯率甚高
    ，原實施觀察、勒戒或強制戒治，已無法收其實效，即應依
    該條例第10條處罰（最高法院95年第7 次刑事庭會議決議參
    照）。本件被告前於91年間，因施用毒品，經本院以91年度
    毒聲字第4954號裁定令入戒治處所施以強制戒治，再以92年
    度毒聲字第163 號裁定停止戒治，復以92年度毒聲字第4369
    號裁定撤銷停止戒治，因法律修正總結戒治程序經本院以91
    年度訴字第2614號判決判處有期徒刑8 月確定。又於93、95
    年間因施用毒品等案件，經法院先後以93年度訴字第3403號
    、95年度訴字第2033號判決判處有期徒刑10月、6 月、10月
    及3 月確定，上揭各罪復經裁定、減刑確定。是被告於前開
    戒治執行釋放後5 年內，復於93、95年間因施用毒品案件，
    經法院判刑確定，本次又於98年9 月22日中午某時，同時施
    用第一級毒品海洛因、第二級毒品甲基安非他命1 次，已不
    合於「五年後再犯」之規定，則其再度犯本件施用毒品犯行
    ，揆諸前開說明，即應依法論科。
四、按海洛因、甲基安非他命為毒品危害防制條例第2條第2項第
    1款、第2款所稱之第一級毒品、第二級毒品，不得施用、持
    有。核被告所為，係犯毒品危害防制條例第10條第1項、第2
    項之施用第一級毒品、施用第二級毒品罪。被告施用第一級
    毒品海洛因及第二級毒品甲基安非他命前分別持有海洛因、
    甲基安非他命之低度行為，應為施用之高度行為所吸收，均
    不另論罪。公訴人認被告係分次施用第一、二級毒品，基於
    罪疑唯輕原則，在別無證據足資認定被告係分別施用第一、
    二級毒品下，且被告於本院審理中供稱：伊當時是以海洛因
    、甲基安非他命摻在一起放入玻璃球燒烤之方式施用，這種
    用法很普遍；伊確實有這樣施用等語（見本院訴字卷第21、
    26 頁 ）。查海洛因、甲基安非他命均可以燒烤方式施用，
    而毒品施用者混合第一級及第二級毒品施用後，經人體代謝
    所排出之尿液可驗出嗎啡及安非他命等成份等情，為本院審
    理毒品案件職務上已知之事實，足見被告辯稱係同時施用第
    一、二級毒品乙情，並非完全不能，況本案查無其他認定不
    得同時施用第一、二級毒品之證據，是本院認被告上開辯解
    堪可採信，而認被告此次施用第一、二級毒品之犯行，係同
    時為之，公訴人認被告施用第一、二級毒品之犯行係數罪，
    應分論併罰，容有未恰。被告以一施用毒品行為同時觸犯施
    用第一級毒品與第二級毒品罪，為想像競合犯，應從較重之
    施用第一級毒品罪處斷。又被告有上開事實欄所載之徒刑執
    行完畢前科，有臺灣高等法院被告前案紀錄表附卷可按，其
    於徒刑執行完畢後，5 年以內故意再犯本案有期徒刑以上之
    罪，為累犯，應依刑法第47條第1 項加重其刑。再刑法第62
    條所謂發覺，固非以有偵查犯罪權之機關或人員確知其人犯
    罪無誤為必要，而於對其發生嫌疑時，即得謂為已發覺；但
    此項對犯人之嫌疑，仍須有確切之根據得為合理之可疑者，
    始足當之，若單純主觀上之懷疑，要不得謂已發生嫌疑（72
    年臺上第641 號判例意旨參照）。查本件被告所涉施用第二
    級毒品部分，其雖係因形跡可疑為警盤查，惟其為警查獲後
    ，於其身上並未發現任何毒品，僅經警查驗發現其為毒品列
    管人口，而於有偵查犯罪權限之機關及公務員發覺其涉有本
    件犯罪前，主動在警詢中自承上述施用第二級毒品之犯罪事
    實（此次查獲當時，被告僅自白施用第二級毒品犯行，就施
    用第一級毒品犯行係於尿液檢驗結果出來後始行供出），業
    經證人即查獲本件之警員蘇聖杰證述在卷（見本院訴字卷第
    22、23頁），且有被告之警詢筆錄在卷可憑（見偵卷第6 頁
    ），足認本件施用第二級毒品罪部分犯行，於查獲前並無其
    他客觀事證，足以使員警可合理懷疑或得知被告所涉該等犯
    行。從而，揆諸前揭判例意旨，被告既於員警發覺其犯罪前
    ，主動就施用第二級毒品之犯行自白，向員警自首而接受裁
    判，自應就被告裁判上一罪之全部犯行依刑法第62條前段減
    輕其刑，並應依刑法第71條第1 項規定先加後減之。
五、本院審酌被告前因施用毒品案件，經勒戒、觀察及強制戒治
    後，仍不知悔改，再次施用毒品自戕其身，顯然缺乏戒絕毒
    品之決心，且被告前有毒品之前科紀錄，素行不良，又本次
    被告係同時施用第一、二級毒品，其情節顯然較單純施用第
    一級毒品為重，惟念及被告犯後坦承施用第一、二級毒品之
    事實，且其行為尚未害及他人，並斟酌被告之犯罪動機、手
    段以及被告之智識程度等一切情狀，量處如主文所示之刑，
    以資懲儆。
據上論斷，應依刑事訴訟法第273 條之1 、第299 條第1 項前段
，毒品危害防制條例第10條第1 項、第2 項，刑法第11條、第55
條、第47條第1 項、第62條前段，判決如主文。
本案經檢察官李怡增到庭執行職務。
中    華    民    國    99    年    5     月    24    日
                  刑事第十六庭  審判長法  官  曾逸誠
                                      法  官  林柏壽
                                      法  官  王靖茹
以上正本證明與原本無異。
如不服本判決應於收受送達後10日內向本院提出上訴書狀，並應
敘述具體理由；如未敘述上訴理由者，應於上訴期間屆滿後20日
內向本院補提理由書（均須按他造當事人之人數附繕本）「切勿
逕送上級法院」。
中    華    民    國    99    年    5     月    24    日
                                      書記官  陳鈺甯
附錄本案論罪科刑法條：
毒品危害防制條例第10條
施用第一級毒品者，處 6 月以上 5 年以下有期徒刑。
施用第二級毒品者，處 3 年以下有期徒刑。

司法院資訊處製作；財團法人民間司法改革基金會備份。
